【裁判字號】    97,抗更(一),120
【裁判日期】    970429
【裁判案由】    假扣押執行聲請訴訟救助
【裁判全文】
臺灣高等法院臺中分院民事裁定       97年度抗更(一)字第120號
抗  告  人  丙○○○○○○○○.
            辛○○○○○○○○.
            丁○○○○○○○○.
            壬○○○○○○ ○.
            甲○○○○○○○○.
            己○○○○○○○○.
            庚○○○○○○○○.
上七人共同
代  理  人  戊○○
上列抗告人因與相對人乙○○間假扣押執行事件，聲請訴訟救助
，對於中華民國 96年9月27日臺灣臺中地方法院96年度執全字第
3713號裁定提起抗告，經最高法院發回更為裁定，本院裁定如下
：
    主  文
原裁定廢棄。
准予訴訟救助。
    理  由
一、抗告人於原法院之聲請意旨略以：伊等均為印尼籍人士，為
    改善家境困難，因而受人口販運集團之誘騙，以假結婚方式
    離鄉來台工作，惟來台前後遭人口販運集團（含相對人）剋
    扣薪資、控制自由，相對人觸犯之刑責，已為檢方起訴。伊
    等與相對人間因損害賠償等事件，經向原法院聲請並蒙准許
    假扣押裁定在案，目前業已同時聲請執行（96年度裁全字第
    7699號），而伊等工作之薪資，均遭相對人剝削，目前伊等
    獲庇護於天主教會新竹教區中壢希望職工中心（下稱職工中
    心），無法外出工作，遑論有何收入來源，名下亦無何資產
    ，實已無餘力支出訴訟費用，爰聲請准予訴訟救助，暫免假
    扣押執行及本案訴訟費用云云。
二、按當事人無資力支出訴訟費用者，法院應依聲請，以裁定准
    予訴訟救助。但顯無勝訴之望者，不在此限。又對於外國人
    准予訴訟救助，以依條約、協定或其本國法令或慣例，中華
    民國人在其國得受訴訟救助者為限。無資力支出訴訟費用之
    事由，應釋明之。民事訴訟法第 107條第 1項、第 108條、
    第 109條第 2項分別定有明文。各該規定，於強制執行程序
    ，自亦準用之，此觀強制執行法第30條之 1之規定即明。是
    外國人聲請訴訟救助，除需具備無資力支出訴訟費用要件外
    ，並尚應以依條約、協定或其本國法令或慣例，中華民國人
    在其國得受訴訟救助者為限。次按法律扶助法第62條規定：
    「經分會准予法律扶助之無資力者，其於訴訟程序中，向法
    院聲請訴訟救助時，應准予訴訟救助。但另有不符法律扶助
    事實之證明者，不在此限」，其立法目的在於簡省法院就當
    事人是否符合無資力支出訴訟費用要件之調查程序，僅就法
    院為無資力認定程序為規定，與民事訴訟法第 108條對於外
    國人准予訴訟救助限制之規定無涉，無從據以排除該規定之
    適用（最高法院96年度台抗字第451號裁定意旨參照）。
三、查抗告人等均為印尼國人，而依據印尼相關法規，為維護人
    權，倘外國人（含中華民國人）涉及民事案件，可請常駐法
    院之民間法律救助組織協助，當事人僅須繳納少許文書處理
    費用乙情，有我國駐印尼代表處97年 3月28日回覆外交部條
    約法律司函詢我國人民可否在印尼聲請訴訟救助之電報附卷
    可稽。是依印尼之法令或慣例，中華民國人於印尼亦得受訴
    訟救助，合於上揭民事訴訟法第 108條之規定。
四、次查抗告人等均為印尼籍勞工，經仲介集團以假結婚方式引
    進台灣工作而為警查獲，原由內政部入出國及移民署（下稱
    移民署）台北收容所收容，嗣經職工中心同意庇護安置，而
    職工中心接收抗告人等時，受移交之保管財物，就抗告人魯
    妣敦、余娃蒂、賴安娜等三人各僅有9000元、2000元、2000
    元，其餘四名抗告人則係為 0元，抗告人等之庇護安置費用
    尚須內政部入出國及移民署按日給付職工中心：另抗告人等
    均已向財團法人法律扶助基金會台北分會申請法律扶助獲准
    等情，有抗告人等提出臺灣板橋地方法院檢察署96年度偵字
    第3559號、3708號、6788號、6963號、7639號、7924號起訴
    書、移民署96年 5月 3日移署非偉字第 09620063230號函、
    移交接收簽收單據、財團法人法律扶助基金會台北分會審查
    表（全部准予扶助）等影本附於原法院96年度裁全字第7699
    號卷、96年度執全字第3713號卷及本院96年度抗字第 526號
    卷可稽，本院審酌抗告人等提出之證據，認渠等已就渠等窘
    於生活、無資力支出訴訟費用之情事予以釋明，亦查無不符
    法律扶助事實之證明；另相對人業因買賣質押人口等案件經
    提起公訴，有上開起訴書影本可按，而相對人於97年 3月21
    日所遞民事陳明狀中，亦承認其扣留抗告人等之護照及部份
    薪資（僅辯稱其係行使合法之留置權云云），是可認抗告人
    等非顯無勝訴之望，從而，揆諸上開規定，抗告人等為本件
    訴訟救助之聲請，為有理由，應予准許。原法院裁定駁回抗
    告人等之聲請，即容有未洽，抗告人提起抗告，指摘原裁定
    不當，為有理由，應由本院予以廢棄，改判如主文第二項所
    示。
五、據上論結，本件抗告為有理由，依民事訴訟法第 492條前段
    、第 107條第 1項，裁定如主文。
中    華    民    國    97    年    4     月    29    日
                      民事第三庭審判長法  官  陳照德
                                      法  官  李平勳
                                      法  官  朱  樑
以上正本係照原本作成。
再為抗告應以適用法規顯有錯誤為理由，並經本院之許可，該許
可以原裁定所涉及之法律見解具有原則上之重要性者為限。
如提起再抗告者應於裁定送達後十日內向本院提出抗告理由狀（
須按照他造人數附具繕本）並繳納抗告裁判費新臺幣壹仟元，同
時委任律師或具有律師資格之關係人為代理人。
                                      書記官  陳妙瑋
中    華    民    國    97    年    5     月    1     日
                                                      Ａ


司法院資訊處製作；財團法人民間司法改革基金會備份。
